【裁判字號】    98,上更(一),264
【裁判日期】    981124
【裁判案由】    毒品危害防制條例
【裁判全文】
臺灣高等法院刑事判決             98年度上更(一)字第264號
上  訴  人  臺灣宜蘭地方法院檢察署檢察官
被      告  乙○○
選任辯護人  郭美春律師
上列上訴人因被告違反毒品危害防制條例案件，不服臺灣宜蘭地
方法院94年度訴字第158號，中華民國94年12月21日第一審判決
（起訴案號：臺灣宜蘭地方法院檢察署93年度偵字第591號），
提起上訴，經判決後由最高法院發回更審，本院判決如下：
    主  文
原判決撤銷。
乙○○連續販賣第一級毒品，處有期徒刑捌年，扣案如附表一編
號一所示之第一級毒品海洛因沒收銷燬之；如附表一編號一所示
之空包裝、編號三所示之分裝袋壹大包均沒收；販賣第一級毒品
所得財物新臺幣貳拾貳萬伍仟元沒收，如全部或一部不能沒收時
，以其財產抵償之。又連續販賣第二級毒品，處有期徒刑參年拾
月，扣案如附表一編號二所示之第二級毒品甲基安非他命沒收銷
燬之；如附表一編號二所示之空包裝、編號三所示之分裝袋壹大
包均沒收；販賣第二級毒品所得財物新臺幣拾伍萬伍仟元沒收，
如全部或一部不能沒收時，以其財產抵償之。應執行有期徒刑拾
壹年陸月，扣案如附表一編號一所示之第一級毒品海洛因、編號
二所示之第二級毒品甲基安非他命均沒收銷毀之；如附表一編號
一、二所示之空包裝、編號三所示之分裝袋壹大包均沒收；販賣
第一、二級毒品所得財物新臺幣參拾捌萬元沒收，如全部或一部
不能沒收時，以其財產抵償之。
    事  實
一、乙○○明知毒品危害防制條例明定第一級毒品海洛因及第二
    級毒品甲基安非他命均不得非法持有、販賣，竟意圖營利，
    基於販賣海洛因及甲基安非他命營利之概括犯意，先依次於
    民國92年10月間在宜蘭市火車站前以新臺幣（下同）20萬元
    向甲○○販入甲基安非他命半公斤（500公克）；92年12月
    間在宜蘭市○○路麥當勞前以15萬元向甲○○販入甲基安非
    他命半公斤；93年2月26日在宜蘭市火車站前向甲○○販入
    甲基安非他命200公克（未談妥價錢），及由不詳管道販入
    第一級毒品海洛因後，先後販賣第一級毒品海洛因及第二級
    毒品甲基安非他命給丁○○，情形如下：（一）販賣第一級
    毒品海洛因3次，計：93年1月初在宜蘭市○○路○段118號6
    樓之5丁○○租屋處，販賣丁○○第一級毒品海洛因1兩；93
    年1月底在同地點販賣丁○○第一級毒品海洛因半兩；93年2
    月中旬在同地點販賣丁○○第一級毒品海洛因半兩，並已由
    丁○○交付乙○○前2次之價錢22萬5000元；（二）販賣第
    二級毒品甲基安非他命6次，計：93年1月初在宜蘭市○○路
    ○段118號6樓之5丁○○租屋處，販賣丁○○第二級毒品甲基
    安非他命1兩，以後每星期於同地點販賣1次，每次1兩之第
    二級毒品甲基安非他命予丁○○，至同年2月中旬止（計5次
    ），並已由丁○○交付乙○○前5次之價錢15萬5000元。嗣
    93年2月下旬王燕增向乙○○購買海洛因1兩，相約在宜蘭縣
    宜蘭市○○路○段61號玫瑰園汽車旅館112號房交付，並經警
    通訊監聽得知王燕增頻以門號0000000000號行動電話與乙○○使用之門號0000000000號行動電話聯繫，而截獲二人於93
    年2月26日晚間7時37分18秒許通話，研判即將在上址見面並
    交付毒品。而乙○○果於通話後攜帶自不詳姓名之人販入之
    海洛因（合計淨重35.99公克、空包裝重1.36公克、純度35.
    37%、純質淨重12.73公克）及甫自甲○○販入之上開200公
    克甲基安非他命（經警局秤毛重287.7公克，嗣經鑑驗另秤
    重，詳見後述）前往，於同日晚間10時20分許為警當場查獲
    ，並扣得林文親所攜之上揭海洛因2包（合計淨重35.99公克
    、空包裝重1.36公克、純度35.37%、純質淨重12.73公克）
    、甲基安非他命8包（警局秤毛重287.7公克，嗣經鑑驗另秤
    重，詳見後述）、NOKIA行動電話2具（含門號0000000000、
    0000000000號SIM卡各1張）及MOTOROLA行動電話1具（含門
    號0000000000號SIM卡1張），乙○○此次販賣王燕增海洛因
    由於經警查獲尚未交付而未遂。乙○○遭查獲後復帶同警方
    前往其宜蘭縣宜蘭市○○路16之7號3樓住處，扣得甲基安非
    他命7包（警局秤毛重29.7公克，嗣經鑑驗另秤重，詳見後
    述）及其所有可供預備販賣第一、二級毒品使用之分裝袋1
    大包後；又帶警至其宜蘭縣宜蘭市○○路○段151號6樓之2租
    屋處，扣得甲基安非他命15包（警局秤毛重7.6公克，以上
    甲基安非他命共30小包，鑑驗秤共淨重308.67公克、空包裝
    共重13.28公克）。又乙○○為供出毒品來源而配合警方之
    偵辦，於同年2月28日佯稱欲向甲○○購買甲基安非他命，
    俟甲○○於同日15時40分攜帶甲基安非他命（警局秤毛重10
    03公克）至宜蘭縣羅東鎮火車站欲與其交易時，為警當場查
    獲。
二、案經花蓮縣警察局移送臺灣宜蘭地方法院檢察官偵查起訴及
    經檢察官於原審審理中補充乙○○販賣第一、二級毒品給丁○○部分之事實。
    理  由
一、證據能力部分：
（一）按刑事訴訟法採行直接審理原則及言詞審理原則，並保障
      被告之反對詰問權，於刑事訴訟法第159條第1項明定被告
      以外之人於審判外之言詞或書面陳述，除法律有規定者外
      ，原則上不得作為證據。然為兼顧現實需要及真實之發現
      ，乃本於例外從嚴之立場，許於具備必要性及可信性之特
      別情況下，例外地承認其有證據能力。而被告以外之人於
      檢察事務官、司法警察官或司法警察調查中所為之陳述，
      基於實體發現真實之訴訟目的，依第159條之2規定，如與
      審判中之陳述不符時，經比較結果，其先前之陳述，相對
      具有較可信之特別情況，且為證明犯罪事實存否所必要者
      ，經證明其調查中所為陳述具有可信之特別情況，則例外
      地賦與證據能力。查證人丁○○於警詢時陳稱其係向被告
      乙○○購買毒品，並詳述購毒之種類、時間及次數（詳見
      後述），然於本院審理時證稱：交給其毒品的人不是在庭
      之被告乙○○云云（見本院上訴卷第185頁），顯與警詢
      所陳不符。然前開警詢筆錄製作之過程，係由警員先詢問
      其年籍資料後，為權利事項之告知後再製作警詢筆錄，查
      無筆錄製作過程有何違法或不當取得之情形；且觀之證人
      丁○○於另案原審94年度訴字第82號中亦承認被告給其海
      洛因及甲基安非他命，俱與上揭警詢所述主要內容相符。
      本院斟酌該警詢筆錄作成外部環境、製作過程、內容、功
      能等情況，認為證人丁○○於警詢陳述之外部附隨環境應
      具有較可信之特別情況，且為證明被告犯罪事實存否所必
      要，認為以之作為證據為適當，依刑事訴訟法第159條之2
      規定，證人丁○○之警詢筆錄自有證據能力。
（二）被告質疑：93年2月27日凌晨2時16分警詢筆錄、93年2月2
      8日下午5時至晚間7時10分警詢筆錄、同日晚間8時檢察官
      偵訊筆錄無證據能力部分，詳見後述。
二、事實之認定：
（一）訊據被告坦承於上開時、地為警查獲並扣得如附表一及附
      表二編號一所示之物，且事後供出毒品甲基安非他命來源
      （起訴書記載安非他命，應予更正，以下均同）而配合警
      方查獲甲○○之事實不諱，惟矢口否認有何販賣第一級毒
      品海洛因及第二級毒品甲基安非他命毒品犯行，辯稱：其
      遭警查獲當日係受甲○○之託，攜帶甲○○交付之背包至
      玫瑰園汽車旅館，不知該只背包內有毒品，並因適接獲王
      燕增來電，非事前即與王燕增約定至玫瑰園汽車旅館交易
      毒品云云。
（二）惟查：
    １觀之被告供述之情形：
      (1)被告於93年2月27日凌晨2時16分第一次警訊筆錄（夜間
        訊問）稱：「（你帶毒品過去該處作何事？）是王燕增
        叫我帶毒品過去的，至於要幹什麼我不知道」（見警卷
        (一)第3頁），嗣警方問：「現在是93年2月27日凌晨2時5
        0分，你是否願意接受警方夜間偵訊筆錄？）我想先休
        息，現在很累不想繼續接受警方訊問」（見警卷(一)第3
        頁），故警方即未再繼續訊問。
      (2)嗣日間後，93年2月27日上午10時57分警方始製作第二
        次警詢筆錄，被告否認販賣毒品犯行，供稱：「（你攜
        帶警方所查扣之第二級毒品安非他命8包〈毛重287.7公
        克重〉、第一級毒品海洛因2包〈毛重37.35公克重〉…
        …去王燕增住的地方找她做何事？）她叫我拿過去給她
        的」（見警卷(一)6頁）、「（你拿何物品過去給她？從
        何處拿的？）是一位綽號『小黑』的男子從宜蘭火車站
        叫我拿安非他命及海洛因過去給王燕增」「他是於93年
        2月26日傍晚用公用電話打我的行動電話0000000000給
        我，電話號碼沒有顯示，他叫我把東西（毒品）拿去王
        燕增住的玫瑰園汽車旅館給她。他有告訴我王燕增住在
        112號房內，我向汽車旅館櫃檯說要進去112號房內找王
        燕增」（見警卷(一)第7頁）、「我只有施用而已沒有販
        賣，警方沒有以不法之方式向我取供」（見警卷(一)第11
        頁）。
      (3)經警93年2月27日晚間6時25分將被告與王燕增解送至臺
        灣宜蘭地方法院檢察署，被告於檢察官偵查時稱：「（
        你昨晚為何會到宜蘭市○○路○段61號玫瑰園汽車賓館
        112號房？）因為有一名叫『小黑』的男子叫我拿東西
        過去，但是等我到那裡，發現警察已埋伏在那裡……」
        （見第591號偵查卷(一)第15頁）、「（你在電話中曾提
        到『軟的』、『硬的』、『男的』、『女的』、『甜的
        』、『鹹的』、『整粒』、『半粒』、『1錢』、『1
        兩』、『1比1』，各指何意？）我自己與朋友對話時，
        硬的應該是安非他命，軟的、甜的就是海洛因」「（尚
        有何陳述？）我希望幫助檢察官抓到上手小黑」（見第
        591號偵查卷(一)第16頁），檢察官訊畢（訊問時間93年2
        月27日晚間8時35分至9時35分）聲請羈押。
      (4)被告於93年2月27日晚間9時聲押庭時稱：「所查獲的毒
        品是外號小黑叫我帶去宜蘭市○○路那邊給王燕增」（
        見聲羈卷第9頁）、「（王燕增是否有叫你拿毒品過去
        ？）有，她以她使用的行動電話0000000000打電話給我
        ，我的大哥大是0000000000號，她當時說叫我過去找她
        一下，但沒有說要我帶毒品給她。外號小黑剛好也打電
        話給我叫我拿那包東西給王燕增」「（你是否知道帶那
        包物品過去就是要運送毒品給王燕增？）我知道裡面有
        毒品，但不知道有那麼多，我不敢打開來看，怕被老大
        小黑罵，是警察打開我才知道裡面有那麼多毒品。……
        當時小黑拿那包給我，我以為那包只有安非他命，不知
        道裡面還有海洛因」（見聲羈卷第10頁）、「（你認識
        王燕增？）我認識她1年多。當天我不知道她為何叫我
        去那裡的原因，她沒有叫我做什麼事情，只有叫我過去
        而已，因為平常我也曾去那裡找她，幫她跑腿買吃的東
        西」（見聲羈卷第11頁）。
      (5)因被告向檢察官表示願意幫檢察官抓到上手「小黑」，
        乃於被告羈押後經警借提查獲「小黑」，而於93年2月
        28日下午5時警詢（警詢時間：93年2月28日17時至19時
        10分）時稱：「（經你主動配合警方供出你販賣毒品上
        游綽號『小黑』男子所在，而經你聯絡0000000000號叫
        其攜帶安非他命至宜蘭，警方於本日（93年2月28日）
        15時40分帶同你在羅東火車站前查獲甲○○，該男子是
        否為提供你販賣安非他命來源之男子？）是的」「（本
        日甲○○為警方查獲時，在甲○○攜帶黑色皮包內查獲
        安非他命1大包〈毛重1003公克〉至宜蘭做何用途？）
        是我以電話聯絡他說找到買主，他攜帶過來」（見第59
        1號偵查卷(一)第30頁）、「（你共向甲○○購買幾次安
        非他命或海洛因？於何時開始向其購買？）我於92年10
        月間跟甲○○認識後第一次跟他購買安非他命半粒（半
        公斤）、第二次是92年12月間向其購買安非他命（半公
        斤）、第三次是93年2月26日22時30分在宜市火車站前
        與甲○○交易後，我攜該200公克安非他命至玫瑰園汽
        車旅館後，即為花蓮警方查獲」「（你如何與甲○○交
        易毒品買賣？交易地點為何？價格為何？）92年10月間
        至93年2月間，我們均約定在宜蘭市火車站前及宜興路
        麥當勞前交易。第一次價格是新臺幣20萬元，第二次價
        格新臺幣15萬元整，第三次交易我還未與其談妥價錢」
        「（你交易後如何付錢給甲○○？）均當面與其點交清
        楚」「（你向甲○○購買之安非他命現在何處？）我都
        是先找到買主後，才大量向王某購買安非他命，均於短
        時間內轉售給下盤商」「（你跟王某購得安非他命轉售
        後利潤為何？）每次價格約新台幣2萬元」「（甲○○
        為何會有大量安非他命？）我知道他是大盤商數量龐大
        ，但我不知道他安非他命如何取得」「（你稱跟甲○○
        交易毒品係當面點交付款，而你為何會有如此多的錢？
        ）我均是先向下游盤商收取現金後，才與甲○○交易」
        「（為何你於93年2月26日在宜市火車站前與甲○○完
        成毒品交易未付現金？）這次是甲○○自己到宜蘭火車
        站後，打電話給我叫我送安非他命至玫瑰園汽車旅館，
        同時間王燕增亦打電話叫同一地點，我到達時即為警方
        查獲」（見第591號偵查卷(一)第30頁反面至至第32頁）
        。
      (6)被告於93年2月28日晚間8時許偵查中供承：「（今天下
        午警察在羅東火車站所查獲之人，是否即係昨天所陳述
        之「小黑」？）是的」「『小黑』今天為何下來宜蘭？
        ）昨天晚上我配合警方要查緝我的上手，所以我打電話
        給他，我打電話告訴『小黑』對他要整顆跟前天一樣的
        東西，就是要1大粒重1公斤安非他命」「我今天早上10
        時多再打電話與他確定，他說怕我睡覺延誤時間，我跟
        他說我沒有在睡覺，他說立刻送下來，約2小時就到宜
        蘭火車站……」「（你向『小黑』叫過幾次貨？）3次
        。第一次是去年10月間叫半粒即半公斤，他在宜蘭火車
        站交給我，時間是早上，該次貨款20萬元，我當場交給
        他，第二次隔1個月約11、12月，詳細時間我不大記得
        ，也是半公斤，價格15萬元，地點是在宜蘭火車站前面
        麥當勞，錢我是當面交給他。第三次是前天即26日被警
        方查獲這一次，這次是他叫我拿一個手提袋至玫瑰園汽
        車旅館等候，我知道裡面是安非他命，但我不知道有多
        少量，但經警察打開手提袋發現內除了安非他命外，還
        有海洛因，因為王燕增也有打電話叫我過去找她，說有
        話要跟我講，所以我才會到112房」「（你昨天晚上叫
        『小黑』送1公斤安非他命下來價值多少？）約55到60
        萬元間」「（你轉手可獲利多少？）如果是我自己進貨
        ，約以進貨加2萬元賣出去」「（前面2次各半粒貨，你
        何時給『小黑』錢？)我先與買主談好，才叫『小黑』
        送貨下來，收到之後，再拿給買主並收錢，再將價款拿
        給『小黑』，我跟買主約定的時間、地點與跟『小黑』
        約定時間，地點儘量接近」「（第一、二次買主是誰？
        ）我不清楚，他們從不留真實姓名」（見第591號偵查
        卷
        (一)第34至36頁）。
      (7)94年1月26日偵查時供稱：「（你當時被查獲後，是否
        有供出一上手為甲○○？）我不知道他的真名，我都叫
        他小黑」「（93年2月26日晚間，你至玫瑰園汽車旅館
        何事？）是王燕增找我過去的，而毒品是小黑要我帶著
        到玫瑰園汽車旅館等他」（見第591號偵查卷(二)第16頁
        ）。嗣94年4月2日准予交保（見第8號偵聲卷第12至13
        頁）。
    ２被告爭執93年2月27日凌晨2時16分警詢筆錄、93年2月28
      日下午5時至7時10分警詢筆錄及檢察官93年2月28日晚間8
      時之偵訊無證據能力，其理由為：93年2月27日凌晨2時16
      分之警詢筆錄違反夜間詢問之規定，93年2月28日下午5至
      7時10分之警詢筆錄違反自白任意性及夜間詢問之規定，
      且此次警詢過程未全程連續錄音，筆錄與錄音內容不符。
      上開警詢筆錄係受警方誤導及疲勞訊問，被告自93年2月2
      6日晚間遭逮捕後，均在警局未曾移送看守所，未曾休息
      ，且檢察官及警方一再陳稱不配合將判重刑也不可能交保
      ，被告於此害怕被判重刑及惟恐無法交保之心理下，遂配
      合警員之引導而為違反真實之陳述。檢察官93年2月28日
      晚間8時之偵訊，因先前警詢筆錄之瑕疵延續至偵查筆錄
      ；且因員警製作筆錄之過程，檢察官均在警局，故被告雖
      移送地檢署偵訊，仍在同一疲勞、恐懼及受誘導之情境下
      ，故仍與警詢相同之陳述，是檢察官偵訊階段之自白亦不
      具任意性，無證據能力一情。經查：
      (1)被告於93年2月26日晚間10時20分為警查獲後，翌（27
        ）日凌晨2時16分製作第一次警詢筆錄，但被告以疲累
        為由拒絕夜間詢問（依此次筆錄記載，僅有於被告拒絕
        夜間訊問前，為簡短之問答）；警方乃延至93年2月27
        日上午10時57分始為第二次警詢筆錄，於此次筆錄中被
        告否認販賣毒品犯行，可見被告已經適當休息，且詢問
        中明確維護自身權益。嗣同日晚間6時25分被告經警解
        送至臺灣宜蘭地方法院檢察署，同日晚間8時35分至9時
        35分檢察官進行偵訊，表明願意配合檢察官抓到上手「
        小黑」，檢察官隨而聲請羈押，經臺灣宜蘭地方法院於
        同日晚間9時開聲押庭後准予羈押。因被告表明將配合
        檢察官查獲「小黑」，警方乃於被告羈押後借提並查獲
        「小黑」，而於93年2月28日下午5時至7時10分製作警
        詢筆錄，嗣同日晚間8時由檢察官偵訊。依此經過觀之
        ，並無被告所謂自93年2月26日晚間遭逮捕後，均未曾
        休息而為疲勞訊問之情形；且被告於第二次警詢時明確
        否認販賣毒品犯行，顯無其所稱因疲勞訊問而不知維護
        自身權益之情況。又檢察官93年2月27日晚間偵訊後，
        被告隨即移由法院開羈押庭，依外在客觀環境，被告於
        聲押庭中並無不能自由陳述之情況，但被告於聲押庭中
        未表示有任何遭警方或檢察官不正取供之情形，且依其
        所述內容，否認王燕增叫其帶毒品過去，並辯稱不知所
        攜物品中有海洛因等情，益見此時關於所詢問涉案事實
        仍本於自由意思而為陳述並為對己有利之辯解。嗣借提
        後93年2月28日晚間8時檢察官偵訊時，被告亦否認王燕
        增打電話之內容是向其購買毒品，且否認知悉攜至玫瑰
        園汽車旅館之背包內裝有海洛因，亦即並非對於所有犯
        罪事實均予承認，仍為對己有利之辯解，可見並無自由
        意思受抑制之情形。且93年2月28日下午5時至晚間7時
        10 分警詢、同日晚間8時檢察官偵訊時稱：自願配合警
        方查獲上手「小黑」、當時王燕增也正好打電話叫其至
        玫瑰園汽車旅館等內容，嗣94年1月26日偵訊迄原審、
        本院均為同一陳述，顯然上開內容非違其意。故被告所
        辯：在同一疲勞、恐懼及受誘導之情境下，所為自白，
        不具任意性云云，自不足採。至被告所指檢察官、警方
        告稱不配合將判重刑也不可能交保云云，按毒品危害防
        制條例第17條規定，犯販賣毒品罪，供出毒品來源，因
        而破獲者，得減輕其刑；又刑事訴訟法第101條第1項所
        規定之羈押原因為：「1.逃亡或有事實足認為有逃亡之
        虞。2.有事實足認為有湮滅、偽造、變造證據或勾串共
        犯或證人之虞。3.所犯為死刑、無期徒刑或最輕本刑為
        5 年以上有期徒刑之罪」，而有羈押之必要者。故配合
        供出販賣毒品之上手並因而破獲，依法得予減刑，並因
        斟酌該具體情狀，說服檢察官或法院予以交保之可能性
        較高。此不過依據法律規定及實務運作之經驗予以說明
        ，核無非法取供之情況。
      (2)惟關於93年2月27日凌晨2時16分製作之第一次警詢筆錄
        ，明顯係夜間詢問。雖警方經簡短詢問後，筆錄即記載
        被告以疲累為由拒絕夜間詢問，然此前筆錄並未記載經
        被告明示同意夜間詢問及其他有何必須或合於夜間詢問
        之規定。被告既質疑此次警詢筆錄之證據能力，本院爰
        予摒除不用。
      (3)關於93年2月28日17時至19時10分之警詢筆錄：
        原審勘驗被告93年2月28日17時至19時10分警詢筆錄
          （經於審判期日當庭播放上開錄音帶，見原審卷第84
          頁；勘驗內容譯文見原審卷第32至46頁），但錄音帶
          僅有1捲（60分鐘），而被告之聲音過小或過細，多
          半聽不清楚。錄音帶一開始，警方問被告年籍時，即
          要被告「大聲一點」（見原審卷第32頁），但仍可聽
          見：「（問那個你那個昨日喔，那個27日跟今日喔，
          向警方跟檢察官所陳述之筆錄是否實在？）有實在」
          「昨天跟早上問的那些筆錄有實在否？）有」（見原
          審卷第32至33頁），及警詢筆錄所記載關於被告主動
          願意配合警方供出毒品來源「小黑」，而打電話聯絡
          「小黑」攜帶甲基安非他命1公斤至宜蘭等情，而由
          警方與被告之對話：「 (……第2次咧？）大概是12
          月……（不清）」「（第2次是12月喔，第2次是92年
          12月……）……（不清）向他購買」「（還差幾次啦
          ，還差1次，上月份不是還有1次，不是嗎？）……（
          不清）」「（昨天喔？）對啊，還有……（不清）…
          …1次（不清）」「跟他購買……（不清）第3次是…
          …93年2月27日喔……？）電話打過去東西就送來了
          啊……（不清）」……「（你只知道他量很大，在賣
          安非他命這樣？）我只知道他大盤的……（不清）」
          ……「（真的是只賣3次而已？）對啦，我跟他又不
          是很熟。昨天電話打去，他還過濾啊……」……「（
          你剛不是說當面點交嗎？……）人家拿錢給我才拿給
          他」「你稱你跟王某的交易喔毒品，是當面點交付款
          ，點交付帳，你會有如此多的金錢，……你都先向下
          盤收錢至跟他買喔……。問喔，那個為何第3次交易
          時沒有當面付款？第3次就是送到玫瑰園那一次，為
          何係第3次交易時沒有當面付款而將毒品攜帶到玫瑰
          園汽車旅館，而賣給那個什麼……，第3次為什麼沒
          付錢？）人家叫我送去的」「（這次就是小曼跟小黑
          直接買的就對了？意思就是這樣嗎？）不是啦，他們
          2人都有叫我過去」（見原審卷第33至45頁），亦可
          知悉警詢當時被告確有陳述曾先後3次向甲○○購買
          甲基安非他命及王燕增打電話給被告至玫瑰園汽車旅
          館等內容。
        惟依交通部中央氣象局宜蘭氣象站函送「中華民國93
          年日出日沒時刻表」所載，93年2月28日宜蘭地點之
          日沒時間為17時54分（見原審卷第31頁）。但此份筆
          錄並未記載經被告明示同意夜間詢問及其他有何必須
          或合於夜間詢問之規定。被告既質疑此次警詢筆錄之
          證據能力，本院亦予摒除不用。
      (4)關於93年2月27日、同年2月28日、94年1月26日檢察官
        偵訊筆錄：
        原審勘驗被告93年2月27日偵查錄影光碟，前面部分
          未攝錄到，自檢察官問：「我問你……看你會不會承
          認，『軟的』是什麼意思？『軟的』、『硬的』是什
          麼意思？」開始，經核對陳述內容與筆錄記載意旨相
          符（見原審卷第105至113頁）。勘驗93年2月28日
          、94年1月26日偵查錄影光碟，經核對陳述內容與筆
          錄記載意旨相符（見原審卷第113至130頁）。辯護人
          於原審捨棄當庭勘驗上開光碟（見原審卷第142頁）
          ，檢察官、被告及辯護人並於原審及本院均對上開勘
          驗譯文均表示無意見（見原審卷第145至146頁、本院
          上更(一)卷第92頁反面、第93頁）。
        按「當事人及審判中之辯護人得於搜索或扣押時在場
          。但被告受拘禁，或認其在場於搜索或扣押有妨害者
          ，不在此限」，刑事訴訟法第150條第1項定有明文。
          此規定依同法第219條，於審判中實施勘驗時準用之
          ，此即學理上所稱之「在場權」，屬被告在訴訟法上
          之基本權利之一，兼及其對辯護人之倚賴權同受保護
          。故事實審法院行勘驗時，倘無法定例外情形，而未
          依法通知當事人及辯護人，使其有到場之機會，所踐
          行之訴訟程序容有瑕疵。該勘驗筆錄之證據能力如何
          ，應依刑事訴訟法第158條之4之規定，審酌人權保障
          及公共利益之均衡維護以權衡定之（最高法院97年度
          台上字第2556、3287、3773號、98年度台上字第161
          號判決參照）。雖原審勘驗上開偵訊錄影光碟時，未
          通知被告及辯護人到場，惟檢察官、被告及辯護人對
          於上開勘驗內容之記載均無意見已如前述，被告及辯
          護人於本院，亦均同意上開勘驗有證據能力。復衡諸
          販賣毒品係屬重罪，對社會影響重大，而勘驗內容答
          詢之記載客觀完整呈現錄影光碟內容，不因被告及辯
          護人未到場而有不同。衡酌人權保障及公共利益之均
          衡維護，上開勘驗筆錄自具有證據能力。
        依刑事訴訟法第100條之1第1項規定：「訊問被告，
          應全程連續錄音；必要時並應全程連續錄影。但有急
          迫情況且經記明筆錄者，不在此限」，如未全程連續
          錄音，依同法第158條之4規定，「其有無證據能力之
          認定，應審酌人權保障及公共利益之均衡維護」。考
          諸上開規定之立法目的，在於建立詢問筆錄之公信力
          ，並擔保詢問程序之合法正當；亦即在於擔保犯罪嫌
          疑人對於詢問之陳述，係出於自由意思及筆錄所載內
          容與其陳述相符。故詢問犯罪嫌疑人如違背上開規定
          ，其所取得之供述筆錄，究竟有無證據能力，即應審
          酌違背該法定程序之主觀意圖、客觀情節、侵害犯罪
          嫌疑人權益之輕重、對犯罪嫌疑人在訴訟上防禦不利
          益之程度以及該犯罪所生之危害，與禁止使用該證據
          對於違法蒐證之效果及如依法定程序有無發現該證據
          必然性等情形，本於人權保障與社會安全之均衡維護
          精神，依比例原則，具體認定之（最高法院95年度台
          上字第4073號判決參照）。關於93年2月27日檢察官
          之偵訊雖前面部分據攝錄到，但其後之筆錄記載意旨
          與錄影光碟呈現內容相互一致，經審酌檢察官代表國
          家地位及刑事訴訟法上賦予檢察官之客觀義務，與被
          告所犯情節、當時表明配合偵查上手之意願等，該未
          攝錄到部分之筆錄記載內容真實性應足以擔保。惟此
          份筆錄未攝錄部分之內容，因內容非本案論罪所必要
          ，爰亦予摒除不用。
    ３關於被告自甲○○販入甲基安非他命部分，稽之被告於警
      詢及偵查中（未經排除部分）之供述內容，明確坦承如何
      向甲○○購買甲基安非他命之事實；且93年2月26日晚間
      10時20分許，在玫瑰園汽車旅館當場查獲被告甫向甲○○
      購買之甲基安非他命8包（警局秤毛重287.7公克，鑑定結
      果詳見後述）。嗣經被告並配合檢警偵辦，於93年2月28
      日佯稱欲向甲○○購買甲基安非他命，俟甲○○於同日15
      時40分攜帶甲基安非他命（警局秤毛重1003公克）至宜蘭
      縣羅東鎮火車站欲與其交易時，為警當場查獲，復有扣案
      如事實欄所載甲基安非他命可資佐證，足以認定被告此部
      分任意性自白核與事實相符。且甲○○因上揭販賣第二級
      毒品甲基安非他命給被告乙○○，業經臺灣宜蘭地方法院
      檢察署檢察官以93年度偵字第589號提起公訴，扣案結晶
      亦經內政部警政署刑事警察局鑑定（起訴書影本附於本院
      上更(一)卷第21至22頁），經原審分94年度訴字第108號案
      件受理，因甲○○逃匿，經原審法院予以通緝，亦有該案
      起訴書及甲○○之本院前案紀錄表在卷可參。被告請求通
      緝中之甲○○到庭作證，核無必要。
    ４證人丁○○證述向被告購買海洛因及甲基安非他命之事實
      綦明，並經判決確定：
      (1)證人丁○○於警詢時稱：「（乙○○交付毒品給你價錢
        如何計算？）海洛因是每兩新臺幣15萬元、安非他命1
        兩新臺幣3萬1千元計算」）「（乙○○何時起交付毒品
        給你販賣？有幾次？價錢各為何？）93年元月初起就跟
        林某拿毒品販賣。海洛因3次，第一次是93年元月初他
        交付給我1兩、第二次是93年元月底他交付給我半兩、
        第三次是93年2月中旬他交付給我半兩，我已經交付他
        前二次的錢（新臺幣22萬5000元）；安非他命6次，第
        一次是93年元月初他交付給我1兩，爾後每星期拿一次
        至2月中旬止每次都拿1兩，我已經交付他前5次的錢（
        新臺幣15萬5000元），每次他都直接送至我現租屋處（
        即宜蘭市○○路○段118號6樓之5號）給我」「（你販賣
        毒品迄今共獲利多少？）安非他命差不多是新臺幣約4
        萬元，海洛因也是新臺幣約4萬元，共8萬餘元」等語（
        見警卷(二)第5、6頁）；復於另案（94年度訴字第82號）
        94年3月23日準備程序中陳稱：「乙○○把海洛因及安
        非他命交給我」（見原審法院94年度訴字第82號卷第18
        頁）、94年5月9日審理程序時陳稱：「我要什麼毒品，
        乙○○就給我那種毒品……」「（乙○○交付給你的毒
        品，如何分裝？每次給你多少毒品？）大概每次都是1
        兩……」等語（見94年度訴字第82號卷第60頁）。
      (2)證人丁○○因向被告販入第一級毒品海洛因及第二級毒
        品甲基安非他命後，又販賣第一級毒品及販賣第二級毒
        品給他人（原審94年度訴字第82號），經列為被告提起
        公訴（臺灣宜蘭地方法院檢察署93年度偵字第590號）
        ，該案中被查獲之白粉5包，經送法務部調查局檢驗結
        果認定均含第一級第6項毒品海洛因成分，合計淨重29.
        38公克（空包裝重3.00公克），純度17.73%，純質淨重
        5.21公克，有該局93年5月12日調科壹字第300001045號
        鑑定通知書在卷可稽（見第590號偵卷第37頁）；扣案
        之晶體狀物品7包，經送內政部警政署刑事警察局檢驗
        之鑑定結果認定均含有第二級毒品甲基安非他命成分，
        合計毛重52.25公克，空包裝袋重5.09公克，亦有該局
        94年4月11日刑鑑字第0940024195號鑑定書在卷可參（
        見原審94年度訴字第82號卷第49頁）。丁○○亦因該案
        經判決：連續販賣第一級毒品處有期徒刑7年6月；又連
        續販賣第二級毒品處有期徒刑4年，應執行有期徒刑11
        年（判決書影本附於本院上更(一)卷第23至26頁，該案事
        實認定丁○○確有向被告為上開販入海洛因及甲基安非
        他命犯行）。丁○○不服該判決提起上訴，旋於94年8
        月10日撤回上訴而告確定，並有丁○○之本院前案紀錄
        表在卷可參。
      (3)雖證人丁○○於原審拒絕作證（見原審卷第88頁），嗣
        於本院改稱：交付毒品之人不是在庭之被告云云（見本
        院上訴卷第185頁），然核與其先前於警詢、另案（94
        年度訴字第82號）原審所為之陳述不符。而證人丁○○
        先前之陳述具有較可信之情形，且為證明本件犯罪事實
        所必要，具有證據能力，已如上述；且被告本身亦自白
        有自甲○○販入甲基安非他後販賣他人犯行；復以丁○○自白內容涉及本身販賣犯行，衡情無對被告攀誣而為
        對己不利陳述之必要，所述堪以採信。嗣於本院之證述
        顯係事後迴護被告之詞，不足採信。又被告於原審另案
        關於販入毒品價格之陳述及如何交付被告金錢等，與先
        前所述不同，惟其前於警詢時明確陳述海洛因之價格為
        每兩15萬元，甲基安非他命之價格為每兩3萬1千元，並
        均說明已支付被告，徵諸警詢時與案發時間較為接近，
        記憶較為清晰，所為陳述堪認與事實相符。
    ５被告販賣王燕增第一級毒品海洛因部分：
      (1)被告於93年2月27日上午10時57分警詢時承認王燕增有
        叫其拿第一級毒品海洛因過去（見警卷(一)第6頁），於
        同年2月27日晚間9時聲押庭時亦供認：王燕增有以0000
        000000號行動電話打其0000000000號行動電話，要其過
        去玫瑰園汽車旅館等情（見聲羈卷第10頁）。而被告於
        王燕增案件中作證時，亦是認93年2月27日上午10時57
        分警訊筆錄所述內容實在（見94年度訴字第151號案卷
        (二)第6頁），並稱：「（查獲當日）王燕增剛好打電話
        要我去汽車旅館裡面找她」（見94年度訴字第151號卷
        (二)第7頁）。嗣果經警於93年2月26日晚間10時20分許，
        在玫瑰汽車旅館查獲被告及王燕增，並當場查扣被告所
        攜帶之白粉2包，上開白粉經檢驗結果，含第第一級毒
        品海洛因成分，合計毛重37.35公克、淨重35.99公克，
        空包裝重1.36公克，純度35.37%，純質淨重12.73公克
        ，有法務部調查局93年5月12日調科壹字第300001043號
        鑑定通知書在卷可稽（見第591號偵卷(一)第49頁）。
      (2)花蓮縣警察局聲請對王燕增使用之0000000000號行動電
        話聲請監聽，監聽期間自93年2月12日上午10時至93年3
        月11日上午10時，有臺灣花蓮地方法院檢察署93年2月1
        3日93年花檢東自聲監字第000036號通訊監察書在卷可
        憑（見警卷(一)第64、66頁）。上開執行通訊監察所得通
        話資料，並經警方製成譯文。而0000000000號行動電話
        之使用人為王燕增，亦有遠傳電訊股份有限公司回函在
        卷可參（見本院上訴卷第204至205頁）。王燕增於偵查
        中，是認監聽錄音帶內容為其聲音，表示毋庸行聲紋鑑
        定，並當庭經檢察官提示93年2月17、18、23、24日之
        監聽譯文詢以「女生」、「甜的」等意涵（見第591號
        偵查卷(二)第40至42頁）；復於另案（即王燕增違反毒品
        危害防制條例案件）本院審理中王燕增及辯護人表示對
        監聽譯文並無意見（見本院95年度上更(一)字第474號案
        卷第56頁正、反面）。王燕增並於該案原審表示：譯文
        中有其與乙○○之對話，內容提到毒品，但後來與乙○○發生口角，實際上並沒有交易（見94年度訴字第151
        號卷(二)第89頁）；於該案本院審理中亦對監聽通訊表示
        沒有意見，並稱：「監聽內容雖然有講到毒品，但並不
        是提到毒品就有交易，事實上沒有交易」（見本院95年
        度上更(二)字第891號案卷第77頁反面、第78頁），經本
        院調卷查明。而被告亦當庭表示：該段時間確有與王燕
        增通話（見本院上更(一)卷第93頁反面）；且檢察官、被
        告及辯護人於原審均對通話監察書及監聽譯文無意見（
        見原審卷第144頁），被告及辯護人於本院並經拷貝被
        告與王燕增之監聽錄音內容聽取後表示：除93年2月26
        日晚間7時37分許內容未出現在錄音帶外，其餘內容，
        譯文與錄音帶大致相同（見本院上更(一)卷第140頁）。
      (3)由上可知，被告於該段期間確有與王燕增電話聯絡，且
        通話內容中提及毒品情事。且查：
        經比對王燕增使用之0000000000號行動電話，與被告
          使用之0000000000號行動電話，於93年2月26日晚間7
          時37分18秒有通話，其通話內容為：「王燕增：我要
          女生，你馬上送來」。乙○○：「妳每一次要買就馬
          上，妳也等我事情辦完」。王燕增：「好啦」（見警
          卷(一)第127頁）。上開所謂「女生」，依前所述，即
          指第一級毒品海洛。雖被告於本院表示：其有與被告
          通話，但已不記得此通電話中譯文所載通話內容是否
          屬實云云（見本院上更(一)卷第93頁反面）。而經被告
          拷貝監聽錄音帶聽取及本院勘驗結果，確認監聽錄音
          帶中未錄有上開對話內容。依花蓮縣警察局94年5月2
          6日花警刑偵字第09400226080號函稱：「本案執行監
          聽時，因有他單會共同使用同一機具執行，無法正常
          執行錄音工作，是故僅擇要錄音」（見94年度訴字第
          151號卷第80頁）；又以98年10月19日花警刑字第098
          0044949號函稱：「本案監聽錄音帶部分，本局業於9
          4年5月26日以花警刑偵字第09400226080號函，悉數
          函送」「該錄音線發冷執行時因情況急迫，採現譯快
          報方式執行，無全程帶發功能，又當時另有他單位共
          同使用同一機具，乃擇要轉錄部分之通話內容，致該
          段譯文可能無錄音紀錄」（見本院上更(一)卷第147頁
          ）。則此段譯文並無相對應之錄音內容可資比對（此
          部分本院不援引作為論罪依據）。
        惟依被告與王燕增之監聽譯文，於案發前93年2月24
          日8時33分許，王燕增曾對被告電稱：「你甜的給我1
          兩……」（見警卷(一)第119頁）；同年2月25日17時13
          分許，王燕增電稱：「你不是要調甜的給我？」被告
          稱：「你人一樣在那邊嗎？」王燕增稱：「對」（見
          警卷(一)第123頁）。以此對照嗣被告果於93年2月26日
          晚間10時20分許，攜帶海洛因2包前往王燕增所在之
          玫瑰汽車旅館。而上開海洛因2包，經鑑驗毛重37.35
          公克（淨重35.99公克），重量適與監聽譯文所示之1
          兩相符；監聽譯文所述之「甜的」，依被告所述，係
          指海洛因，二者亦相一致。
        則由被告自白、被告與王燕增案發前同年2月24、25
          日雙方前揭通話內容，及被告攜帶與通話內容相符合
          之毒品前往交付，且二人同年2月26日晚間7時37分許
          確有通話（雖無相對應之錄音內容可資比對，但二人
          確有通話之情）等情節，並當場經查扣被告所攜帶海
          洛因之現行犯事實相互勾稽，被告已與王燕增就買賣
          毒品之重要內容有所意思表示而達成契約之合致，被
          告並已著手販賣第一級毒品海洛因構成要件之行為。
          至被告尚未交付毒品即為警查獲，不過僅係該販賣毒
          品行為未遂而已。倘未達合致，被告何以攜帶海洛因
          至該處與王燕增見面？至該通話內容中雖看不出買賣
          海洛因之價格及數量，但非不能另有計算方式，尚不
          得據此反推被告無此部分販賣海洛因未遂犯行。
      (4)王燕增於查獲後，拒絕夜間訊問（見警卷(一)第13至14頁
         ），嗣93年2月27日上午11時警詢時稱：「（乙○○至
        你出租屋處做何事？）我因手受傷要叫他去幫我去買中
        藥」（見警卷(一)第20頁），於移送至檢方時偵訊時稱：
        「（乙○○為何會至汽車旅館？）因為我曾請他開車至
        該旅館載我到六福診所就醫，但是等他到時，結果警察
        也一同前來」（見第591號偵查卷(一)第18頁）。嗣於聲
        押庭時稱：「我是來宜蘭看病的。……我沒有叫他拿任
        何東西給我」（見聲羈卷第11頁），於94年偵字第214
        號案件94年3月15日檢察官訊問時稱：「（妳向乙○○
        說甜的給我1兩，甜的是何意？）甜的是糖，因為我血
        糖低，要泡茶喝」（見第591號偵查卷(二)第42頁）。於
        原審94年10月11日審判期日以證人身分證稱：「我要去
        六福中醫診所看手，但不知道診所在何處，所以打電話
        想請被告載我過去」（見原審卷第85頁）、「（那次聯
        絡有無買到毒品？）我沒有跟被告買毒品」（見原審卷
        第87頁）、「（對通訊監察譯文『我要女生馬上送來』
        等語是何意？）我不知道是什麼意思」「（那次聯絡有
        無買到毒品？）我沒有跟被告買毒品」（見原審卷第87
        頁）、「（是否認識甲○○或小黑？）都不認識」（見
        原審卷第88頁）。雖否認93年2月26日是要被告送毒品
        過來，並否認監聽內容中「甜的」、「女生」是毒品。
        然由其所述，可知並未否認與被告通話之事實及監聽譯
        文所示之內容，只是提出不同說明，況依前所述，王燕
        增嗣亦供認與被告在電話中確有提到毒品等語。由此益
        足佐證被告與王燕增於案發前通話之事實。
      (5)被告雖辯稱：93年2月26日所攜帶為警查獲之背包是甲○○的，只知道裡面有甲基安非他命，不知道裡面裝有
        海洛因云云，並以其兄丙○○為證人，證明被告當日出
        門時未帶任何背包（見本院上更(一)卷第124頁正、反面
        ）。惟海洛因毛重37.35公克，可以放在身上，再放入
        甲○○交付之背包內，自不因被告出門時未帶提包即可
        反推未攜海洛因。又依前述，可知被告因要交付與王燕
        增通話內容所述之海洛因，故攜帶上開海洛因前往玫瑰
        汽車旅館與王燕增見面。是被告所辯不知背包內有海洛
        因云云，自無足採。另依臺灣宜蘭地方法院檢察署93年
        度偵字第589號甲○○之起訴書，並未述及被告向甲○○購買海洛因之犯罪事實，則被告將海洛因推給甲○○
        放在背包內云云，亦無任何證據足以證明。
      (6)王燕增於93年2月18、19、20、21、23、25日先後多次
        販賣海洛因既遂、未遂，經判處罪刑確定（臺灣宜蘭地
        方法院94年度訴字第151號、本院95年度上更(二)字第891
        號、最高法院96年度台上字第2037號），經本院調卷核
        閱明確，益見王燕增向被告購買本件海洛因1兩係屬可
        信。
    ６又經警在玫瑰汽車旅館查獲及分別自被告租屋處及住處所
      扣得之安非他命共30包，經送法務部調查局檢驗結果認定
      均含第二級毒品第89項甲基安非他命成分，合計淨重308.
      67公克，空包裝重13.28公克，有法務部調查局95年5月17
      日調科壹字第09500223840號鑑定書在卷可稽（見本院上
      訴卷第71至72頁）。
    ７除前述花蓮縣警察局對王燕增之0000000000號行動電話監
      聽外，花蓮縣警察局對被告乙○○使用之0000000000號行
      動電話，聲請臺灣花蓮地方法院檢察署檢察官准許核發通
      訊監察書，監聽期間分別自93年1月19日上午10時至同年2
      月17日上午10時、93年2月18日上午10時至同年3月17日上
      午10時，有臺灣花蓮地方法院檢察署93年1月19日93年花
      檢東孝聲監字第000016號、93年2月18日93年花檢東仁聲
      監續字第000043號、通訊監察書在卷可參（見警卷(一)第62
      至63頁、第70至71頁）。宜蘭縣警察局對丁○○使用之00
      00000000號行動電話，聲請臺灣宜蘭地方法院檢察署檢察
      官准許核發通訊監察書，監聽期間自93年2月13日12時至
      同年3月13日12時，有宜蘭花蓮地方法院檢察署93年2月13
      日93年宜檢玲忠聲監續字第000015號通訊監察書及聲請資
      料在卷可稽（見臺灣宜蘭地方法院94年度訴字第82號卷第
      34至37頁）。上開執行通訊監察所得通話資料，並經警方
      製成譯文。丁○○是認使用0000000000電話與被告聯絡（
      見警卷(二)第5頁），並於臺灣宜蘭地方法院94年度訴字第
      82號案件中，對監聽譯文表示無意見（見該案卷第57頁）
      。被告亦當庭承認：該段時間確有與甲○○、丁○○通話
      話（見本院上更(一)卷第93頁反面），且稱：其中00000000
      00號是甲○○之電話，且時常更換號碼，使用過其他多支
      行動電話，其已不記得號碼，甲○○亦曾打公用電話而未
      顯示號碼等語（見第591號偵查卷(一)第30頁正、反面、警
      卷(一)第11頁）。雖依上開監聽譯文中被告與甲○○000000
      0000、丁○○0000000000通話之內容，看不出如何直言毒
      品買賣之對話。但販賣毒品屬重大違法情事，交易雙方對
      於聯絡方法、談話內容謹慎行之，而聯絡方式及工具亦非
      僅一端，故不得以此即反推被告並無本件販賣毒品犯行。
    ８按毒品危害防制條例第4條各項之販賣毒品罪，以行為人
      有營利之目的，而販入或賣出毒品或二者兼而有之之行為
      者，為其構成要件。如本於營利之意圖而販入或賣出，其
      販賣罪即屬成立，縱令其兼具非法施用之意圖，亦不影響
      其同時存有出售營利之意圖，仍無解於非法販賣既遂罪之
      成立（最高法院92年度台上字第2641號、96年度台上字第
      416號判決參照）。又毒品買賣，係屬嚴重違法行為，非
      可公然為之，故其交易價格每因買賣雙方關係之深淺、買
      賣之數量、貨源是否充裕、查緝是否嚴緊及其取得成本之
      高低等因素而有不同，非可一概而論。而販賣之利得，除
      販賣者坦承之外，實難查得實情，惟販賣第一、二級毒品
      之法定刑度甚重，係眾所週知之事實，依一般經驗法則，
      販賣者鋌而走險，苟非意在營利，所為何來。本件被告販
      賣甲基安非他命部分，業經被告自承賺有差價而賣出，足
      見基於營利之意圖而為販入。而海洛因雖係向不詳姓名之
      人販入，被告亦未供出販賣價差，惟徵諸被告販賣甲基安
      非他命營利，而販賣海洛因較諸販賣甲基安非他命情節更
      重，價值更高，風險更大，依卷內供述，被告與丁○○、
      王燕增間亦無特殊情誼，所販賣海洛因之數量為1兩或半
      兩，非零星少許，堪認與販賣甲基安非他命同具營利之意
      圖。可見被告有意圖營利而販入第一級毒品海洛因及第二
      級毒品甲基安非他命並予以多次賣出。至被告另以本身有
      施用為辯云云，顯不影響本件營利意圖之認定。
（三）綜上所述，本件事證明確，被告犯行堪以認定。
三、論罪部分：
（一）新舊法之比較適用：
    １被告行為後，毒品危害防制條例於98年5月20日經修正公
      布，並已生效施行，有關本案情形：
      (1)毒品危害防制條例第4條第1項、第2項原規定：「製造
        、運輸、販賣第一級毒品者，處死刑或無期徒刑；處無
        期徒刑者，得併科新臺幣1千萬元以下罰金」「製造、
        運輸、販賣第二級毒品者，處無期徒刑或7年以上有期
        徒刑，得併科新臺幣7百萬元以下罰金」，修正後規定
        ：「製造、運輸、販賣第一級毒品者，處死刑或無期徒
        刑；處無期徒刑者，得併科新臺幣2千萬元以下罰金。
        」「製造、運輸、販賣第二級毒品者，處無期徒刑或7
        年以上有期徒刑，得併科新臺幣1千萬元以下罰金。」
        以修正前之規定較有利於行為人。
      (2)修正前第17條規定：「犯第4條第1項至第4項、第5條第
        1項至第4項前段、第6條第1項至第4項、第7條第1項至
        第4項、第8條第1項至第4項、第10條或第11條第1項、
        第2項之罪，供出毒品來源，因而破獲者，得減輕其刑
        」，修正後第17條規定：「犯第4條至第8條、第10條或
        第11條之罪，供出毒品來源，因而查獲其他正犯或共犯
        者，減輕或免除其刑」「犯第4至第8之罪於偵查及審判
        中均自白者，減輕其刑」。則犯販賣毒品罪，依修正前
        該條例第17條之規定，供出毒品來源，因而破獲「前手
        」者，「得」減輕其刑；依修正後第17條第1項規定，
        供出毒品，因而查獲「其他正犯或共犯」者，「減輕或
        免除其刑」，將查獲範圍予以擴大，減免幅度亦由原來
        之「得減輕」擴張為「必須減輕或免除其刑」。又依刑
        法第66條規定：「有期徒刑、拘役、罰金減輕者，減輕
        其刑至2分之1。但同時有免除其刑之規定者，其減輕得
        減至3分之2」，則：
        就被告本件販賣第一級毒品罪部分，被告並無供出毒
          品來源，因而查獲其他正犯或共犯之情形，故就販賣
          第一級毒品罪部分，並無適用毒品危害防制條例減免
          其刑之規定。因此，以修正前之規定，法定刑較輕，
          較有利於被告。
        被告犯販賣第二級毒品罪，供出毒品來源甲○○並因
          而破獲，依修正前毒品危害防制條例第17條之規定，
          僅得減輕其刑（就法定刑有期徒刑、罰金部分，得減
          輕至2分之1）；依修正後同條例第17條第1項之規定
          ，須減輕或免除其刑（就法定刑有期徒刑、罰金部分
          ，減輕得達3分之2）。因此，販賣第二級毒品罪雖經
          修正加重，但經綜合比較之結果，以修正後之規定，
          被告得邀得較有利之減免規定，較有利於被告。
      (3)經以上綜合比較，本件就被告販賣第一級毒品罪，適用
        修正前之規定；就被告販賣第二級毒品罪，適用修正後
        之規定（被告所犯販賣第一級毒品罪、第二級毒品罪，
        分論併罰，故分別予以比較適用）。
    ２被告行為後，刑法及配套之刑法施行法、罰金罰鍰提高標
      準條例均經修正，自95年7月1日生效施行，有關本件情形
      ：
      (1)毒品危害防制條例第4條第1項、第2項有得併科罰金刑
        之規定，依修正前刑法第33條第5款規定罰金之最低額
        度1元以上，經以罰金罰緩提高標準條例第1條就罰金數
        額提高倍數為10倍後，該罰金刑額度範圍係銀元10元即
        新臺幣30元以上，與修正後刑法第33條第5款罰金最低
        額為新臺幣1000元以上相較，以修正前規定之最低額度
        較低，以舊法有利於被告。
      (2)刑法第56條連續犯之規定經修正刪除，連續犯之規定經
        刪除後，數行為將予分論併罰，而數罪併罰之結果較論
        以連續犯裁判上一罪之情形為重，以舊法之規定有利於
        被告。
      (3)關於死刑、無期徒刑減輕之規定，行為時刑法第64條第
        2項規定：「死刑減輕者，為無期徒刑，或為15年以上
        有期徒刑」、第65條第2項規定：「無期徒刑減輕者，
        為7年以上有期徒刑」，修正後分別規定：「死刑減輕
        者，為無期徒刑」、「無期徒刑減輕者，為20年以下15
        年以上有期徒刑」，以行為時之規定有利於被告。
      (4)刑法第59條於修正後文字雖亦有更動，惟僅屬法院就酌
        減審認標準見解之明文化，亦非屬法律之變更，即無比
        較新舊法之問題（最高法院95年度第21次刑事庭會議決
        議參照）。
      (5)刑法第51條數罪併罰之規定，其中第5款：「宣告多數
        有期徒刑者，於各刑中之最長期以上，各刑合併之刑期
        以下，定其刑期。但不得逾20年」，修正為：「宣告多
        數有期徒刑者，於各刑中之最長期以上，各刑合併之刑
        期以下，定其刑期。但不得逾30年」，比較結果，修正
        前之規定有利於被告。
      (6)經綜合整體適用而為比較，以舊法之規定對被告有利，
        應整體適用修正前刑法之規定。
（二）查海洛因、甲基安非他命分別係毒品危害防制條例第2條
      第2項第1款、第2款所規定之第一級、第二級毒品。核被
      告所為，係犯行為時（即修正前）毒品危害防制條例第4
      條第1項、第6項販賣第一級毒品既遂、未遂罪（販賣王燕
      增該次因尚未交付而未遂），及修正後同條例第4條第2項
      販賣第二級毒品罪。被告販賣第一級、第二級毒品前、後
      ，持有第一級、第二級毒品之低度行為，應分別為販賣第
      一級、第二級毒品之高度行為所吸收，均不另論罪。又被
      告先後多次販賣第一、二級毒品之犯行，均時間緊接，方
      法相同，分別係觸犯構成要件相同之罪，依行為時之法律
      ，顯均係基於概括犯意而為之，應依連續犯之規定各論以
      既遂一罪（依行為時毒品危害防制條例第4條第1項論以既
      遂一罪、依修正後毒品危害防制條例第4條第2項論以一罪
      ），並依法加重其刑（但法定刑為死刑、無期徒刑部分，
      依法不得加重）。
（三）被告所犯連續販賣第一級毒品及連續販賣第二級毒品二罪
      ，犯意各別，罪名互異，行為互殊，應予分論併罰。
（四）被告經警查獲後，供出其第二級毒品甲基安非他命之來源
      ，且因而查獲甲○○，甲○○並因此經臺灣宜蘭地方法院
      檢察署檢察官以93年度偵字第589號提起公訴，應依修正
      後毒品危害防制條例第17條第1項規定，就被告販賣第二
      級毒品部分減輕或免除其刑。
（五）被告販入第一級毒品海洛因後，僅販賣第一級毒品海洛因
      予丁○○3次、王燕增1次並因為警查獲而障礙未遂，扣案
      之海洛因數量非如大盤動輒達數公斤，所為對於他人及國
      家社會侵害之程度尚非重大等一切情狀，認被告此部分之
      犯罪情節與毒品危害防制條例第4條第1項死刑或無期徒刑
      之法定本刑相較，縱對之科以最低度法定刑猶嫌過重，在
      客觀上以一般國民生活經驗法則為之檢驗，實屬情輕法重
      ，當足引起一般人之同情，因認為被告此部分所為，顯有
      堪資憫恕之處，爰依刑法第59條規定酌量減輕其刑，並與
      加重部分先加後減之（法定刑為死刑、無期徒刑部分依法
      不得加重）。
（六）至被告販賣第一級、第二級毒品予丁○○之事實，檢察官
      於起訴書內已記載：「並連續販賣予王燕增及多位年籍不
      詳之人」，就所謂「多位年籍不詳之人」，經檢察官於原
      審補充販賣予丁○○之事實（見原審卷第149頁），亦即
      將原概括記載之「多位年籍不詳之人」，已具體補充丁○○為所謂「多位年籍不詳之人中」之其中一人，是此部分
      在檢察官起訴範圍內，自應予審究。
四、原審疏未詳查，認並無積極證據足以證明被告涉犯公訴意旨
    所指販賣第一、二級毒品之犯行，因而諭知被告無罪。檢察
    官就此部分提起上訴，認被告確有販賣第一級、第二級毒品
    之事實，指摘原判決不當，為有理由。原判決既有可議，自
    應由本院予以撤銷改判。
五、量刑及沒收：
（一）爰審酌被告之素行（參卷附被告前案紀錄表）、智識程度
      ，犯罪之動機、目的、手段、為一己私利而多次販售具成
      癮性、濫用性、侵害性之第一級、第二級毒品以營利，傷
      害他人身心健康，助長社會不良風氣，及所販賣之毒品數
      量、所得財物、犯後態度等一切情狀，分別量處如主文所
      示之刑，並依行為時之法律定其應執行之刑。
（二）沒收部分：
    １扣案如附表一編號一之第一級毒品海洛因、附表一編號二
      之第二級毒品甲基安非他命，均應依毒品危害防制條例第
      18條第1項前段之規定，分別在所犯罪下沒收銷燬之。
    ２扣案如附表一編號一、二所示之毒品外空包裝袋有防止毒
      品裸露、逸出及潮濕之功用，並便於攜帶販賣，其係供販
      賣毒品所用之物，應依毒品危害防制條例第19條第1項之
      規定，分別在所犯下宣告沒收之。
    ３扣案如附表一編號三之分裝袋1大包，亦據被告坦承為其
      所有（見原審卷第146至147頁），而可供本件分裝販賣第
      一級、第二級毒品使用，足認供犯罪預備之物，併依刑法
      第38條第1項第2款之規定宣告沒收（刑法第38條雖亦修正
      ，但該條第1項第2款並未修正。至於第3項將第1項第2款
      得沒收之物，由屬於「犯人」為限，修正為屬於「犯罪行
      為人」為限，僅屬用語之明確化，含義仍屬相同，故無因
      法律變更而比較新舊法之問題）。
    ４被告販賣第一級毒品所得財物22萬5000元、販賣第二級毒
      品所得財物15萬5000元，雖未扣案，仍均應依毒品危害防
      制條例第19條第1項之規定分別在所犯罪下沒收之，如全
      部或一部不能沒收時，以其財產抵償之。
    ５至扣案如附表二編號一所示之行動電話用戶名稱均非被告
      所有，有台灣大哥大股份有限公司基本資料查詢及中華電
      信股份有限公司回函附卷可稽（見本院上訴卷第198、199
      、202頁），不能證明為被告所有；另扣案如附表二編號
      二所示之物，並無證據證明與被告販賣毒品之犯行有關，
      均不予宣告沒收。
六、不另為無罪之諭知部分：
（一）公訴意旨另略以：被告除本件前揭認定立有罪事實外，另
      以所持用之門號0000000000、0000000000、0000000000號
      行動電話對外聯絡，尚有連續販賣第一級毒品海洛因（除
      93年2月26日為警查獲而未遂此次外）、第二級毒品甲基
      安非他命給王燕增，及販賣第一、二級毒品給其他多位年
      籍不詳之人，因認被告此部分所為亦犯有毒品危害防制條
      例第4條第1項、第2項之販賣第一級毒品及第二級毒品之
      罪嫌。
（二）經查：
    １被告雖曾於警詢、聲押庭及偵查中供述：93年2月26日甫
      向甲○○購買甲基安非他命，並經甲○○吩咐將甲基安非
      他命攜至玫瑰汽車旅館112號房交給王燕增；且王燕增亦
      有打電話要其送毒品過去云云，嗣於同日晚間10時20分許
      ，經警在玫瑰汽車旅館當時查獲其所攜之上開甲基安非他
      命8包（警局秤毛重287.7公克）。惟證人王燕增始終否認
      該日有向被告購買甲基安非他命，且依前揭93年2月24、2
      5電話監聽譯文，王燕增係向被告要「甜的」1兩（即海洛
      因1兩），同年2月26日電話譯文中所述亦為「女生」（即
      海洛因），嗣被告果依約攜帶海洛因1兩前來。又被告與
      王燕增之電話監聽譯文中雖亦曾提及「鹹的」（即甲基安
      非他命），但93年2月25日電話內容中確認的內容僅有「
      甜的」，翌日提到要交付之內容物亦為「女生」（此通電
      話監聽譯文雖無相對應之錄音，本院未援引為論罪之基礎
      ，但於此作為彈劾證據，與先前通話內容相互勾稽），並
      非甲基安非他命約200公克之相關內容。且經比對卷附電
      話監聽譯文，亦查無甲○○、被告、王燕增間如何談及販
      賣上開甲基安非他命約200公克而相約在玫瑰汽車旅館112
      號房交付王燕增情事，自難僅憑被告自白即遽認販賣此約
      200公克甲基安非他命給王燕增之犯行（僅得認定被告自
      甲○○販入之事實）。
    ２被告93年2月26日販賣王燕增海洛因1兩未遂之事實已如前
      述，除此以外，卷內並無具體事證足以證明被告另有何販
      賣給王燕增海洛因之犯行。
    ３至公訴意旨泛指被告另有販賣海洛因及甲基安非他命予其
      他年籍姓名不詳之人部分，觀之卷附通訊監察譯文中，雖
      曾出現公訴人所指一般洽購毒品所使用之暗語，然與被告
      聯繫之人究係何人？於洽購毒品後是否確有進行或完成毒
      品交易等關乎犯罪成立之重要事實，均未見公訴人舉證，
      且遍查全卷亦無其他有關販賣毒品之對象、時間、地點、
      方法、數量與價格之證據足以佐證。是被告此部分被訴犯
      罪亦屬不能證明。
（三）依上說明，尚難認被告此部分有何公訴人所指之販賣海洛
      因、甲基安非他命犯行，此外復查無其他積極證據足資證
      明被告有何此部分犯行，此部分犯罪自屬不能證明。檢察
      官此部分上訴意旨認被告亦有販賣第一級、第二級毒品犯
      行，指摘原判決不當云云，尚無足採。惟公訴人認此部分
      與被告前販賣第一級、第二級毒品有罪部分有連續犯之裁
      判上一罪關係，爰不另為無罪之諭知。
據上論斷，應依刑事訴訟法第369條第1項前段、第364條、第299
條第1項前段，毒品危害防制條例第4條第1項（修正前）、第4條
第2項（修正後）、第17條第1項（修正後）、第18條第1項前段
、第19條第1項，刑法第2條第1項、第11條、第59條、第38條第1
項第2款、修正前刑法第56條、第51條第5款，判決如主文。
本案經檢察官劉文水到庭執行職務。
中    華    民    國    98    年    11    月    24    日
              刑事第七庭  審判長法  官  陳晴教
                                法  官  游紅桃
                                法  官  王詠寰
以上正本證明與原本無異。
如不服本判決，應於收受送達後10日內向本院提出上訴書狀，其
未敘述上訴之理由者並得於提起上訴後10日內向本院補提理由書
（均須按他造當事人之人數附繕本）「切勿逕送上級法院」。
                                書記官  陳紀語
中    華    民    國    98    年    11    月    24    日
附表一：
┌──┬─────┬────────────┬───────────┐
│編號│ 物品名稱 │      數        量      │     備        註     │
├──┼─────┼────────────┼───────────┤
│ 一 │第一級毒品│分裝為2包，均含第一級毒 │法務部調查局93年5月12 │
│    │海洛因    │品海洛因成分，合計淨重35│日調科壹字第300001043 │
│    │          │.99公克，空包裝重1.36公 │號鑑定通知書（見第591 │
│    │          │克，純度35.37%，純質淨重│號偵查卷(一)第49頁）    │
│    │          │12.73公克               │                      │
├──┼─────┼────────────┼───────────┤
│ 二 │第二級毒品│分裝為30包，均含第二級毒│法務部調查局95年5月17 │
│    │甲基安非他│品甲基安非他命成分，合計│日調科壹字第0950022384│
│    │命        │淨重308.67公克，空包裝重│0號鑑定書（本院上訴卷 │
│    │          │13.28公克               │第71至72頁）          │
├──┼─────┼────────────┼───────────┤
│ 三 │分裝袋    │1大包                   │                      │
└──┴─────┴────────────┴───────────┘
附表二：
┌──────┬──────────────────────────┐
│編        號│物品名稱、數量                                      │
├──────┼──────────────────────────┤
│    一      │NOKIA行動電話2具（含門號0000000000、0000000000號SIM │
│            │2張）、MOTOROLA行動電話1具（含門號0000000000號SIM卡 │
│            │1張）                                               │
├──────┼──────────────────────────┤
│    二      │NOKIA行動電話1具（含未開卡之SIM卡1張）、門號00000000│
│            │77號、0000000000號SIM卡2張、中華電信IC電話卡1、新台 │
│            │幣5萬4100元、安非他命吸食器1組                      │
└──────┴──────────────────────────┘
附錄：本案論罪科刑法條全文
修正前毒品危害防制條例第4條
製造、運輸、販賣第一級毒品者，處死刑或無期徒刑；處無期徒
刑者，得併科新臺幣 1 千萬元以下罰金。
製造、運輸、販賣第二級毒品者，處無期徒刑或 7 年以上有期
徒刑，得併科新臺幣 7 佰萬元以下罰金。
製造、運輸、販賣第三級毒品者，處 5 年以上有期徒刑，得併
科新臺幣 5 百萬元以下罰金。
製造、運輸、販賣第四級毒品者，處 3 年以上 10 年以下有期
徒刑，得併科新臺幣 3 百萬元以下罰金。
製造、運輸、販賣專供製造或施用毒品之器具者，處 1 年以上
7 年以下有期徒刑，得併科新臺幣 1 百萬元以下罰金。
前五項之未遂犯罰之。
修正後毒品危害防制條例第4條
製造、運輸、販賣第一級毒品者，處死刑或無期徒刑；處無期徒
刑者，得併科新臺幣 2 千萬元以下罰金。
製造、運輸、販賣第二級毒品者，處無期徒刑或 7 年以上有期
徒刑，得併科新臺幣 1 千萬元以下罰金。
製造、運輸、販賣第三級毒品者，處 5 年以上有期徒刑，得併
科新臺幣 7 百萬元以下罰金。
製造、運輸、販賣第四級毒品者，處 3 年以上 10 年以下有期
徒刑，得併科新臺幣 3 百萬元以下罰金。
製造、運輸、販賣專供製造或施用毒品之器具者，處 1 年以上
7 年以下有期徒刑，得併科新臺幣 1 百萬元以下罰金。
前五項之未遂犯罰之。
修正後毒品危害防制條例第17條
犯第 4 條第 1 項至第 4 項、第 5 條第 1 項至第 4 項前段、
第 6 條第 1 項至第 4 項、第 7 條第 1 項至第 4 項、第 8
條第 1 項至第 4 項、第 10 條或第 11 條第 1 項、第 2 項之
罪，供出毒品來源，因而破獲者，得減輕其刑。


司法院資訊處製作；財團法人民間司法改革基金會備份。
